臺北高等行政法院裁定
110年度交抗再字第16號
聲  請  人  柳約有                                      
相  對  人  新北市政府交通事件裁決處
代  表  人  李忠台（處長）
上列聲請人因交通裁決事件，對於本院中華民國110年9月15日之
110年度交抗字第32號裁定，聲請再審，本院裁定如下︰
    主  文
再審之聲請駁回。
再審訴訟費用新臺幣參佰元由聲請人負擔。
    理  由
一、按「有下列各款情形之一者，得以再審之訴對於確定終局判
    決聲明不服。但當事人已依上訴主張其事由或知其事由而不
    為主張者，不在此限：……十三、當事人發見未經斟酌之證物
    或得使用該證物。但以如經斟酌可受較有利益之裁判為限。
    十四、原判決就足以影響於判決之重要證物漏未斟酌。」為
    行政訴訟法第273條第1項第13款、第14款所明定。上開規定
    ，依同法第237條之9第3項規定，於交通裁決事件訴訟程序
    準用之。
二、爭訟概要：聲請人因交通裁決事件，不服相對人民國110年4
    月29日新北裁催字第48-ZCB362124號違反道路交通管理事件
    裁決書（下爭系爭裁決），乃以相對人為被告提起行政訴訟
    ，惟因未據繳納裁判費，經臺灣新北地方法院（下稱原審）
    以110年6月10日110年度交字第427號行政訴訟裁定（下稱系
    爭補費裁定）命其補繳裁判費新臺幣（下同）300元，然聲
    請人逾期仍未繳納，新北地院因而認聲請人有起訴不合法之
    事由，乃於110年7月22日以110年度交字第427號裁定駁回聲
    請人之訴。聲請人不服而提起抗告，再經本院以110年度交
    抗字第32號裁定（下稱原確定裁定）以系爭補費裁定已因寄
    存送達而生合法送達之效力，聲請人未遵期繳納，起訴顯不
    合法，況聲請人起訴時本可以多元方式繳納裁判費而未為，
    新北地院以裁定駁回聲請人於第一審之訴，於法並無不合，
    而駁回其抗告。
三、聲請再審意旨：聲請人主張本院原確定裁定有行政訴訟法第
    273條第1項第13款「當事人發現未經斟酌之證物或得使用該
    證物。但以如經斟酌可受較有利益之裁判為限。」及同項第
    14款「原判決就足以影響於判決之重要證物漏未斟酌。」所
    定再審事由，其理由略以，聲請人所持之行動電話設置有「
    今網智生活APP」手機軟體程式（下稱系爭手機軟體程式）
    ，並設定凡向聲請人送達之法院掛號信件、行政文書、普通
    掛號信件、包裹等，均會由該軟體程式以簡訊通知聲請人前
    往領取，而該等通知依據系爭軟體程式通知頁面的顯示係無
    法刪除或竄改。惟依據聲請人本次所提之手機內系爭軟體舊
    有通知訊息頁面，聲請人於110年6月8日下午4時50分至同月
    15日下午5時41分之間，並未收到系爭軟體程式所發送之領
    取前開新北地院系爭補費裁定之簡訊，則從證據力最強的電
    磁紀錄可知，該補費裁定並未合法送達至聲請人起訴時所指
    定之送達處所即新北市○○區○○路○段000號00樓，益徵聲請人
    就系爭裁決提起行政訴訟當時，正值疫情三級警戒期間，經
    受理窗口告知不接受於遞狀同時繳納裁判費，當時尚未經由
    新案分案，聲請人要無事先知悉何股別、何案號審理系爭交
    通事件之行政訴訟案件，更無在110年6月10日出國前依據原
    確定裁定所稱之多元繳費方式繳納裁判費之可能，原確定裁
    定理由與事實不符，爰依行政訴訟法第273條第1項第13、14
    款規定，聲請鈞院保障人民之請願、訴願及訴訟權能，好讓
    聲請人能夠繳納裁判費開始進行行政訴訟等語。
四、本院之判斷：　
　㈠按行政訴訟法第273條第1項第13款所規定之再審事由，係指
    該項證物於前訴訟程序最後事實審言詞辯論終結前已經存在
    ，因當事人不知有此證物，或雖知其存在而因故不能使用，
    致未經斟酌，現始知其存在，或得使用，並以如經斟酌可受
    較有利益之裁判者為限。若前訴訟程序最後事實審言詞辯論
    終結後始作成之文件，或當事人於前訴訟程序中即知其存在
    ，且無不能使用情形而未提出者，均非現始發見之證物，不
    得據以提起再審之訴（最高行政法院109年度判字460號判決
    意旨參照）。經查，聲請人提出之系爭軟體簡訊通知頁面在
    110年6月8日下午4時50分至同月15日下午5時41分之間，確
    實沒有任何通知聲請人領取系爭補費裁定之簡訊紀錄，惟該
    等事證既係留存於聲請人手機內之通訊軟體內，聲請人於本
    院110年度交抗字第32號案件審理中即已處於知悉可提出，
    且無因故不能使用之狀態甚明，自無該再審事由所指之因而
    致未經斟酌之情形，依前揭說明可知，已難認屬於得據以提
    起再審之訴之證物。　
　㈡次按行政訴訟法第273條第1項第14款：「原判決就足以影響
    於判決之重要證物漏未斟酌者。」所謂「漏未斟酌」，係指
    足以影響於判決之重要證物漏未斟酌而言，如該證物無關重
    要，縱經斟酌，亦與確定判決無影響者，仍不得據為再審之
    理由。又同法第73條第1項至第3項規定：「（第1項）送達
    不能依前2條規定為之者，得將文書寄存於送達地之自治或
    警察機關，並作送達通知書2份，1份黏貼於應受送達人住居
    所、事務所或營業所門首，1份交由鄰居轉交或置於應受送
    達人之信箱或其他適當之處所，以為送達。（第2項）前項
    情形，如係以郵務人員為送達人者，得將文書寄存於附近之
    郵務機構。（第3項）寄存送達，自寄存之日起，經10日發
    生效力。……」上開規定，依同法第237條之9第1項準用同法
    第236條之規定，於交通裁決事件亦適用之。本件聲請人提
    出簡訊紀錄頁面，無非係為證明系爭補費裁定並沒有合法送
    達。然查，系爭簡訊軟體依據首頁「關於這個應用程式」之
    說明（參閱本院110年度交抗字第32號卷第44頁）顯示，其
    並非與郵務機構連線，而係屬「社區居家服務」類型之應用
    程式，以透過設定聲請人住所地之社區管理中心為收發處所
    之方式，讓所有經社區收受之信件、包裹等物件得以透過社
    區收發之登錄，進而發送簡訊至聲請人手機中藉以提醒收取
    。由於新北地院系爭補費裁定於110年6月10日作成後，依法
    送達至聲請人起訴時所自行指定之送達處所（即新北市○○區
    ○○路○段000號00樓），惟因未獲會晤聲請人亦無受領文書之
    同居人或受僱人，故而由郵務機構於110年6月22日依法寄存
    送達於成州派出所（送達地之警察機關）一節，有該裁定之
    送達證書附於新北地院110年度交字第427號卷第31頁可資佐
    憑。則在郵務機構對該指定送達處所送達文書卻「未獲會晤
    聲請人亦無受領文書之同居人或受僱人」之前提下，前開聲
    請人並未收到所持有手機之系爭軟體發送之招領通知簡訊一
    事，僅係證明該前提事實（即未獲會晤聲請人亦無受領文書
    之同居人或受僱人）以及系爭手機軟體並未發送簡訊給聲請
    人之事實之存在，然此皆尚與認定系爭補費裁定是否合法送
    達有間，該證物縱經本院110年度交抗字第32號案件審理中
    予以斟酌，於原確定裁定亦不生影響，要難據為再審之事由
    甚明。
　㈣綜上所述，本件聲請人所據以聲請再審之事由，經核均於法
    不合，其再審之聲請為無理由，應予駁回。
五、依行政訴訟法第283條、第278條第2項、第104條、民事訴訟
    法第95條、第78條，裁定如主文。 
中　　華　　民　　國　　111 　年　　1 　　月　　20　　日
   　　　　　　　   臺北高等行政法院第七庭
                              審判長法  官　 許麗華
                          　　      法  官　 梁哲瑋
                                    法  官　 林學晴
上為正本係照原本作成。
不得抗告。
中　　華　　民　　國　　111 　年　　1 　　月　　20　　日
                                    書記官   劉道文